【裁判字號】    89,台上,4476
【裁判日期】    890727
【裁判案由】    違反稅捐稽徵法
【裁判全文】
最高法院刑事判決                              八十九年度台上字第四四七六號
    上  訴  人  丁○○
                乙○○
                戊○○
                辛○○
                庚○○
                甲○○
                己○○
                丙○○
右上訴人等因違反稅捐稽徵法案件，不服台灣高等法院中華民國八十八年三月三十一
日第二審判決（八十六年度上訴字第一七六九號，起訴案號：台灣台北地方法院檢察
署八十二年度偵字第九六九一、一二○○四、一三六五七、一六六二六、一七一七○
、一七五六四、一七九八七、一八八七二、二一二七三、二六九七一號），提起上訴
，本院判決如左：
    主  文
原判決關於丁○○、戊○○、庚○○、甲○○、己○○、丙○○部分撤銷，發回台灣
高等法院。
其他上訴駁回。
    理  由
一丁○○、戊○○、庚○○、甲○○、己○○、丙○○撤銷發回部分
本件原判決認定(一)上訴人戊○○自民國八十一年四月十六日起係台北市○○○路○段
七十二號十樓十二室、及同樓十一室玄立股份有限公司（下稱玄立公司）、禾鈞股份
有限公司（下稱禾鈞公司）登記負責人，為納稅義務人，與該二公司實際負責人吳明
榮，明知玄立公司、禾鈞公司與吳明榮及郁威企業股份有限公司（下稱郁威公司）、
錦仕企業股份有限公司（下稱錦仕公司）及竹皇股份有限公司（下稱竹皇公司）負責
人薛明鎮、嘉易股份有限公司（下稱嘉易公司）及環朱企業有限公司（下稱環朱公司
）負責人甲○○、德嵩企業有限公司（下稱德嵩公司）、誼彬股份有限公司（下稱誼
彬公司）及源益精機股份有限公司（下稱源益公司）負責人溫崇正、貿德公司及榕暉
有限公司（下稱榕暉公司）負責人趙進南等人，明知各該公司之間並無進貨銷貨之事
實，竟基於共同概括犯意聯絡，由玄立公司向其他公司取得不實發票十四張，金額新
台幣（下同）一千一百零七萬八千零七十六元，虛報扣抵稅額五十五萬三千九百零四
元，玄立公司則開立不實發票六張予貿德公司，金額四百六十萬三千七百十三元，使
貿德公司逃漏二十三萬零一百八十六元稅捐。另由禾鈞公司取得其他公司不實發票二
十張，金額一千五百二十一萬三千七百九十八元，虛報扣抵稅額七十六萬零六百九十
元，禾鈞公司則開立不實發票十七張，金額一千二百三十六萬八千三百六十三元，供
榕暉等公司逃漏六十一萬八千四百十八元稅捐。(二)上訴人庚○○自八十年七月十九日
起係台中市○○區○○路九十九號六樓之一弓誠股份有限公司（下稱弓誠公司）及自
八十年四月二十二日起係台中市○○區○○路九十九號六樓之一曼唯股份有限公司（
下稱曼唯公司）之負責人，為納稅義務人，吳明榮為該二公司之實際負責人，其等二
人明知弓誠公司自八十年七月十九日起至八十一年四月止並無進貨事實，竟與聖蓬股
份有限公司（下稱聖蓬公司）負責人己○○、怡昭股份有限公司（下稱怡昭公司）負
責人甲○○、山唐公司負責人周武松、源益公司負責人溫崇正、坤健有限公司（下稱
坤健公司）負責人丙○○等人，基於共同概括犯意聯絡，由弓誠公司向其他公司取得
不實發票七十六張，金額五千二百六十萬二千一百六十六元，虛報進項扣抵一千二百
六十三萬零一百零八元之稅捐，並開立不實發票七十二紙，共五千四百九十八萬三千
九百九十五元，虛列成本以逃漏二百七十四萬九千一百九十九元稅捐。另由曼唯公司
向其他公司取得不實發票一百零二張，計六千二百六十二萬四千七百四十二元，虛報
進項以扣抵三百十三萬一千二百三十七元稅捐，並開立不實發票九十九張，共六千六
百四十七萬七千四百十五元，虛列成本以逃漏稅捐三百三十二萬三千八百七十元。(三)
上訴人甲○○係設於台中市○區○○路一○八號九樓之二嘉易公司、台中市○區○○
路一○八號環朱公司之登記負責人，自七十九年五月十二日起至八十一年九月三十日
並為台南市○○路○段一一六號五樓之二德嵩公司及台南市○○路○段五樓之二怡昭
公司之登記負責人，為納稅義務人，吳明榮為該四公司之實際負責人，其等二人與喬
勇企業有限公司（下稱喬勇公司）、源益公司、誼彬公司、翊邦股份有限公司（下稱
翊邦公司）負責人溫崇正、慧億有限公司（下稱慧億公司）負責人丁○○、川芝公司
負責人謝朝龍、崇錫公司負責人趙進南、坤健公司負責人丙○○等人，基於共同概括
犯意聯絡，以同一手法由嘉易公司取得不實發票一百二十四紙，計六千三百六十九萬
二千四百三十四元，為進項憑證以扣抵稅額三百十八萬四千六百二十一元，另虛開不
實發票一百零六紙，共六千三百二十七萬八千九百零五元，使喬勇等公司逃漏稅捐二
百二十六萬三千九百四十五元。環朱公司則自喬勇公司、川芝公司取得不實進貨發票
一百十一紙，計七千一百八十七萬四千零八十六元，申報進項憑證以扣抵稅額三百五
十九萬三千七百零四元，並虛開不實發票一百零八紙，計七千一百五十九萬三千四百
四十九元，供川芝等公司逃漏三百五十七萬九千六百七十二元稅捐。怡昭公司則自誼
彬公司、翊邦公司取得不實發票一百二十七紙，共九千七百七十三萬五千一百十四元
，以扣抵稅額五百八十八萬六千七百五十五元，再對開不實發票一百十二紙，共八千
七百二十七萬三千一百九十四元，使誼彬等公司逃漏稅捐四百三十六萬三千六百五十
九元。德嵩公司自崇錫公司、坤健公司、誼彬公司取得不實發票一百三十四紙，計一
億一千三百三十萬零四百五十九元，申報進項扣抵稅額一千五百六十六萬五千零二十
二元，並對開不實發票一百四十一紙，共一千二百五十七萬六千九百四十七元，供崇
錫等公司逃漏稅捐五百五十七萬八千八百四十七元。(四)上訴人己○○為台北市○○○
路○段七十二號十樓之十一、之十二佐賀股份有限公司（下稱佐賀公司）、聖蓬公司
之登記負責人，為稅捐稽徵法上之納稅義務人，吳明榮為實際負責人，明知該二公司
並無進貨、銷貨事實，該二人自八十年一月起至八十一年六月止，與喬勇公司、源益
公司及翊邦公司負責人溫崇正、山唐公司及樺岱公司負責人周武松、榕暉公司及崇錫
公司負責人趙進南、嘉易公司及怡昭公司負責人甲○○、力照企業有限公司（下稱力
照公司）、錦仕公司、竹皇公司及郁威公司負責人薛明鎮、互綜公司負責人戴清中、
玄立公司負責人戊○○、煒楠企業有限公司（下稱煒楠公司）負責人丙○○，基於共
同概括犯意聯絡，明知其等公司並無進貨、銷貨事實，竟由佐賀公司自喬勇公司、榕
暉公司、嘉易公司、樺岱公司、山唐公司取得不實發票一百十二紙，金額為七千四百
四十九萬四千二百八十六元為進項憑證以扣抵稅額三百七十二萬四千七百十八元，並
虛開不實發票予源益公司、翊邦公司、力照公司、怡昭公司、錦仕公司、郁威公司、
崇錫公司共一百十四張，金額七千三百十五萬八千五百六十五元，使源益等公司逃漏
三百六十五萬七千九百三十六元稅捐。並以同一手法，由聖蓬公司自竹皇公司、環朱
公司、力照公司、德嵩公司、山唐公司、玄立公司、互綜公司、喬勇公司取得不實發
票一百二十六紙，金額七千八百六十二萬一千一百十八元，逃漏稅額三百九十三萬一
千零五十八元，並虛開不實發票予崇錫公司、榕暉公司、誼彬公司、弓誠公司、貿德
公司、喬勇公司、煒楠公司一百二十八張，金額七千七百七十七萬六千四百二十六元
，使崇錫等公司逃漏三百八十八萬八千八百二十三元稅捐。(五)上訴人丙○○係台北市
○○○路二十號十樓之十煒楠公司及坤健公司於八十年八月二十日以前之負責人，為
納稅義務人，吳明榮為實際負責人，其等二人明知上開二家公司並無進貨、銷貨事實
，竟自八十年一月起至八十年八月止，與昱賀公司負責人己○○，怡昭公司、德嵩公
司、嘉易公司負責人甲○○，喬勇公司、翊邦公司、誼彬公司、源益公司負責人溫崇
正，曼唯公司負責人庚○○，錦仕公司及力照公司負責人薛明鎮，互綜公司負責人戴
清中，榕暉公司、崇錫公司、貿德公司負責人趙進南，禾鈞公司負責人戊○○基於共
同概括犯意聯絡，由煒楠公司虛開不實發票二十八張，金額共一千九百五十五萬五千
六百九十四元，供怡昭等公司逃漏一百零五萬九千五百零四元稅捐。由坤健公司虛開
不實發票四十四張，金額二千五百九十萬九千二百四十六元，供德嵩等公司逃漏一百
二十九萬五千四百六十七元稅捐。並由煒楠公司向其他公司取得不實發票三十二張，
金額二千九百零九萬五千四百三十三元，虛報進項以扣抵稅額一百四十五萬四千七百
七十二元，坤健公司向其他公司取得不實發票五十張，金額三千三百四十三萬七千四
百三十四元，虛報進項以扣抵稅額一百六十七萬一千九百五十三元。(六)上訴人丁○○
係台北市○○○路○段七號十一樓之三慧億公司自七十八年九月二十二日起至八十一
年一月十四日之負責人，為納稅義務人，明知慧億公司並無進貨、銷貨之事實，竟與
銘澤公司、曼唯公司登記負責人庚○○，實際負責人吳明榮，嘉易公司、環朱公司登
記負責人甲○○，實際負責人吳明榮等人，基於共同概括犯意聯絡，自八十年一月起
至八十一年一月止，由慧億等公司開立不實發票二十六張，金額二千三百三十萬零一
百三十七元，供銘澤等公司逃漏一百十九萬八千五百八十七元稅捐等情，因而撤銷第
一審關於戊○○、庚○○、己○○、丙○○部分之判決，改判論處戊○○、庚○○、
己○○、丙○○共同連續公司負責人，為納稅義務人，以不正當方法逃漏稅捐各罪刑
。並以第一審論處甲○○、丁○○共同連續公司負責人，為納稅義務人，以不正當方
法逃漏稅捐各罪刑，為無不合，予以維持，駁回檢察官、丁○○在第二審之上訴，固
非無見。
惟查(一)有罪判決書之事實一欄，為判斷其適用法令當否之準據，法院應依職權就與論
罪科刑有關之事項，諸如各共犯之間所分擔之犯行、犯罪之起訖期間、犯罪所得之金
額、及其他與適用法律有關之事項，依法詳加認定，明白記載，方足為適用法律之依
據。原判決認定甲○○係嘉易、環朱、德嵩、怡昭公司之登記負責人，與各該公司之
實際負責人吳明榮共同基於犯意之聯絡與喬勇公司、源益公司、誼彬公司、翊邦公司
等公司之負責人溫崇正、慧億公司負責人丁○○、川芝公司之負責人謝朝龍、崇錫公
司負責人趙進南，相互對開不實之統一發票為進項憑證，以扣抵稅款之方式逃漏稅捐
，但對於甲○○所屬公司逃漏稅捐之起訖期間、各公司對開發票之張數、金額，逃漏
之稅額、稅目未細加分明，自不足為適用法律之依據。(二)科刑判決書所認定之事實，
與所採之證據不相適合，即屬證據上理由矛盾，其判決當然違背法令。原判決事實欄
並未認定上訴人等所屬之公司有與鑫潤、凱真、昇鑫等公司有對開發票以逃漏稅捐之
事實，但於理由二、(一)載明建楠、玄立、禾鈞、佐賀、聖蓬、嘉易……等公司有與
鑫潤等三家公司對開不實發票之情，自有理由矛盾之違法。(三)原判決事實欄七載明煒
楠公司取得不實發票為三十二張，但原判決附表二（下稱附表二）則載明該公司取得
不實之發票為九十張。同欄七載明坤健公司虛開四十張發票，但附表二則載明該公司
虛開一○七張，實情如何，應予查明。上訴人等上訴意旨雖未指摘及此，但此為本院
得依職權調查之事項，應認原判決關於戊○○、庚○○、己○○、丙○○、甲○○、
丁○○部分有撤銷發回更審之原因。至原判決理由七、九丁○○部分不另為無罪之諭
知部分，因公訴人認與前開論罪科刑部分有裁判上一罪之關係，爰一併發回，合予指
明。
二乙○○、辛○○駁回上訴部分
(一)查第三審上訴書狀，應明上訴之理由，其未述者，得於提起上訴後十日內補提
理由書於原審法院，已逾上述期間，而於第三審法院未判決前，仍未提上訴理由書狀
者，第三審法院應以判決駁回之，刑事訴訟法第三百八十二條第一項、第三百九十五
條後段規定甚明。本件上訴人乙○○因違反稅捐稽徵法案件，不服原審判決，於八十
八年四月二十一日提起上訴，並未明理由，迄今逾期已久，於本院判決前仍未提出
，依上開規定，此部分上訴，自非合法，應予駁回。(二)又查上訴期間為十日，自送達
判決後起算，刑事訴訟法第三百四十九條前段定有明文。本件上訴人辛○○因違反稅
捐稽徵法案件，經原審判決後，於八十八年四月十五日送達判決正本，由上訴人之受
僱人簡玉芬收受，有送達證書可按，其上訴期間加上在途期間四日，截至八十八年四
月二十九日即已屆滿，其期間之末日又非星期日、紀念日、或其他休息日，乃延至八
十八年五月十日始行提起上訴，顯已逾期，其上訴亦非合法，應予駁回。
據上論結，應依刑事訴訟法第三百九十七條、第四百零一條、第三百九十五條，判決
如主文。
中      華      民      國    八十九    年      七      月    二十七    日
                              最高法院刑事第十一庭
                                  審判長法官  莊  登  照
                                        法官  洪  明  輝
                                        法官  蔡  清  遊
                                        法官  黃  一  鑫
                                        法官  林  秀  夫
      右正本證明與原本無異
                                              書  記  官
中      華      民      國    八十九    年      八      月      三      日


司法院資訊處製作；財團法人民間司法改革基金會備份。
